【裁判字號】    97,抗,324
【裁判日期】    970729
【裁判案由】    停止強制執行
【裁判全文】
臺灣高等法院臺中分院民事裁定  97年度抗字第324號
抗  告  人  甲○○
上列抗告人因與相對人乙○○間停止強制執行事件，對於台灣
苗栗地方法院民國97年6月18日所為裁定提起抗告，本院裁定如
下：
      主  文
抗告駁回。
抗告程序費用由抗告人負擔。
      理  由
一、本件抗告人聲請意旨略以：原法院97年度執字第2442號所執
    行之建築物，係抗告人與全體繼承人公同共有之財產，相對
    人於97年5月26日聲請追加共同繼承人齊榮蘭、王尚義、王
    尚勇、王月荷、王月菊為被告，是相對人亦自認該建築物為
    全體繼承人公同共有，最高法院26年渝上字第247號判例要
    旨載明：「債權人對於繼承人未得有確定判決或其他之執行
    名義時，不得依其與他繼承人間之確定判決，就該繼承人所
    有或與他繼承人公同共有之財產為強制執行。」相對人所提
    本院96年度訴字第188號判決之假執行，違反上開最高法院
    26年渝上字第247號判例，應速裁定停止假執行。
二、原法院則前以：前開原因事實並非強制執行法第18條第2項
    所列訴訟，認本件無停止強制執行之法定原因，據以駁回抗
    告人停止執行及撤銷假執行之聲請。
三、抗告意旨略以：依苗栗地方法院97年執字第2442號所執行建
    築物，係抗告人先父所遺未分割之遺產，相對人所提拆屋還
    地之訴只對抗告人一人提出，將損及抗告人及其他繼承人公
    同共有財產之執行，依苗栗縣苗栗地政事務97年6月11日苗
    地一字第0970005226號函主旨：「台端所有坐落苗栗市○○
    ○段4-23號土地前經地上建物所有人齊榮蘭持相關證明文件
    ，向本申辦時效而取得地上權登記，業經本所審查完畢，並
    自97年6月11日起至97年97年7月11日止公告30日，公告期滿
    無人異議，即依法辦理登記，特此通知，請查照」由前開公
    告可知苗栗地院執行之建物係齊榮蘭所有；又苗栗地院97年
    執字第2442號所執行之建築物，對於共同繼承人齊榮蘭、王
    尚義、王尚勇、王月荷、王月菊共同共有人並無強制執行第
    4條所定之執行名義，且違反司法院大法官釋字第35號解釋
    ：「對人民財產為強制執行，非有強制執行法第四條所列之
    執行名義，不得為之。」故本件應先停止執行與撤銷假執行
    ，否則形成執行違法云云，為此本於強制執行法第12條聲請
    或聲明異議，求為將原裁定廢棄，並為停止或撤銷假執行之
    裁定等語。
四、惟按強制執行程式開始後，除法律另有規定外，不停止執行
    。有回復原狀之聲請，或提起再審或異議之訴，或對於和解
    為繼續審判之請求，或提起宣告調解無效之訴、撤銷調解之
    訴，或對於許可強制執行之裁定提起抗告時，法院因必要情
    形或依聲請定相當並確實之擔保，得為停止強制執行之裁定
    ，強制執行法第18條第1項、第2項分別定有明文。經查，抗
    告人就系爭執行標的之建物，雖主張系爭建物係其先父所遺
    未分割之遺產，為各繼承人公同共有之財產，相對人對抗告
    人以外之其餘繼承人既未取得執行名義，即不得據以對該建
    物為強制執行，然其此部分之主張縱為真，亦屬實體之爭議
    ，應另行提起異議之訴以資解決，要非聲明異議程序所得救
    濟，況抗告意旨就該建物之所有權先稱係其父遺留之建物，
    ，後又改稱係其母齊榮蘭所有之建物，核其前後主張顯有出
    入，而建物所有權之歸屬如何，既涉及實體所有權之認定，
    自非屬執行程序或方法有何不當，抗告人所提前開之事由，
    與強制執行法第18條第2項所定停止強制執所列之法定事由
    尚有不符，並非停止強制執行之法定原因。
五、再查，相對人據以聲請強制執行之執行名義，即苗栗地方法
    院96年訴字第188號之一審勝訴判決在未經廢棄以前，仍具
    判決之效力，並得據以聲請假執行，此執行力自不得依強制
    執行法第12條之聲請或聲明異議程序予以撤銷，亦不待言。
    抗告人縱認系爭建物非屬債務人之財產，此部分亦僅係其得
    否提起債務人異議之訴，並據以聲請停止強制執行之問題，
    在抗告人未為之以前，本無從本於抗告人異議之聲請，即裁
    定停止或撤銷強制執行程序。此外抗告人又無法舉證證明本
    件有何合於強制執行法第18條停止執行之法定事由存在，原
    法院因以抗告人聲請停止強制執行及撤銷假執行，與法定要
    件不合，而駁回其停止強制執行之聲請，自無不合，抗告意
    旨求予廢棄改判，洵屬無據，應予駁回。
六、至抗告人之母齊榮蘭雖已提起第三人異議之訴，惟此亦僅生
    其母得否依已提起異議之訴為由，按強制執行法第18條第2
    項規定，另向法院聲請裁定停止強制執行之問題，與本件無
    涉，附此敘明。
據上論結，本件抗告為無理由，依民事訴訟法第495條之1第1項
、第449條第1項、第95條、第78條，裁定如主文。
中    華    民    國    97    年    7     月    29    日
                  民事第二庭    審判長法  官  邱森樟
                                      法  官  翁芳靜
                                      法  官  謝說容
以上正本係照原本作成。
如不服本裁定應於裁定送達後10日內向本院提出抗告理由狀（須
按他造人數附具繕本），並繳納抗告裁判費新台幣1,000元。
                                      書記官  胡美娟
中    華    民    國    97    年    7     月    29    日
                                                      Ａ


司法院資訊處製作；財團法人民間司法改革基金會備份。
